【裁判字號】    95,簡上,646
【裁判日期】    950830
【裁判案由】    傷害
【裁判全文】
臺灣高雄地方法院刑事判決             95年度簡上字第646號
上  訴  人  臺灣高雄地方法院檢察署檢察官
上  訴  人
即  被  告  乙○○
選任辯護人  張賜龍  律師
            黃郁婷  律師
被      告  丁○○
上列上訴人因被告傷害案件，不服本院高雄簡易庭中華民國95年
4 月28日95年度簡字第388 號刑事簡易判決（聲請簡易判決處刑
案號：臺灣高雄地方法院檢察署95年度偵字第18582 號），提起
上訴，本院管轄第二審之合議庭，判決如下：
    主  文
上訴駁回。
    犯罪事實及理由
一、本案經本院審理結果，認第一審簡易判決認事用法及量刑均
    無不當，應予維持，並引用第一審簡易判決記載之犯罪事實
    、證據及理由（如附件）。
二、上訴人即被告（下稱被告）乙○○上訴意旨略以：依當時係
    處於被打之狀態，請求為無罪之判決等語；檢察官上訴意旨
    略以：原審量刑太輕，難收警惕之用，且被告2 人犯後態度
    非佳，請求撤銷原判決等語。
三、訊據被告乙○○固坦承曾於檢察官聲請簡易判決處刑書所載
    時、地與被告丁○○發生爭執等情，惟矢口否認有何動手毆
    打被告丁○○之犯行，並以上開情詞置辯；被告丁○○亦坦
    承曾於檢察官聲請簡易判決處刑書所載時、地與被告乙○○
    發生爭執等情，惟矢口否認有何動手毆打被告乙○○之犯行
    ，辯稱：係被告乙○○拿拖把打伊，渠等在地上翻滾，彼此
    拉扯，伊並沒有打被告乙○○云云。
四、經查：
  (一)按被告以外之人於審判外之言詞或書面陳述，除法律有規定
    者外，不得作為證據，刑事訴訟法第159 條第1 項定有明文
    。被告乙○○、丁○○既互為告訴人與被告之身分，則其2
    人分別於警詢中所為不利對方之指述，即屬被告以外之人於
    審判外之陳述，依首揭法條規定，原則上亦無證據能力。然
    被告以外之人於審判外之陳述，雖不符刑事訴訟法第159 條
    之1 至之4 等4 條之規定，而經當事人於審判程序同意作為
    證據，法院審酌該言詞陳述或書面陳述作成時之情況，認為
    適當者，亦得為證據，此刑事訴訟法第159 條之5 亦定有明
    文。本件被告丁○○、被告乙○○及其辯護人於準備程序本
    院訊問時對證據能力亦不爭執，且至言詞辯論終結前，就彼
    此以證人身分於警詢中所為陳述之證據能力亦未聲明異議。
    再前開被告2 人於警詢中之陳述，亦未經被告2 人互為主張
    有何非出於自由意志之情形，是本件認為容許渠等陳述之證
    據能力，亦無不當，應依刑事訴訟法第159 條之5 之規定，
    認被告2 人於警詢中之證述具有證據能力。
  (二)次按，被告以外之人於偵查中向檢察官所為陳述，除顯有不
    可信之情況者外，得為證據，刑事訴訟法第159 條之1 第2
    項定有明文。偵查中對被告以外之人（包括證人、鑑定人、
    告訴人、被害人及共同被告等）所為之偵查筆錄，或被告以
    外之人向檢察官所提之書面陳述，性質上均屬傳聞證據。惟
    現階段刑事訴訟法規定檢察官代表國家偵查犯罪、實施公訴
    ，依法其有訊問被告、證人及鑑定人之權，證人、鑑定人且
    須具結，而實務運作時，檢察官偵查中向被告以外之人所取
    得之陳述，原則上均能遵守法律規定，不致違法取供，其可
    信度極高，職是，被告以外之人前於偵查中已具結而為證述
    ，除反對該項供述得具有證據能力之一方，已釋明「顯有不
    可信之情況」之理由外，不宜以該證人未能於審判中接受他
    造之反對詰問為由，即遽指該證人於偵查中之陳述不具證據
    能力。本案被告乙○○、丁○○2 人，於檢察官偵查中互以
    證人之身分所為之證述，及證人甲○○於偵查中之證述，被
    告2 人均未曾提及檢察官在偵查時有不法取供之情形，依上
    說明，渠等於偵查中之證言自均具有證據能力。
  (三)卷附高雄市立聯合醫院診斷證明書、驗傷診斷書各1 份、聯
    盟牙醫診所診斷證明書1 份，性質上亦屬被告以外之人於審
    判外之書面陳述，而為傳聞證據，惟上開診斷書乃醫師依醫
    師法第17條之規定出具之診斷證明書，應屬刑事訴訟法第15
    9 條之4 第3 款所稱之其他於可信之特別情況下所製作之文
    書，自應認得為證據，而有證據能力。
  (四)被告乙○○上訴意旨雖以前揭情詞置辯，然上開犯行，業據
    證人丁○○指述綦詳，證人丁○○所受之傷害多處，計有右
    小腿上1X1 公分擦傷、右小腿後方3X3 公分瘀青、左手臂上
    13X4及8X4 公分擦傷、左小腿上10X5公分擦傷、左膝上7X7
    公分及3X2 公分擦傷及頭部挫傷（後頭部2X2 公分）等傷害
    ，所有傷口之記載均為當時診治醫師所見所記，造成原因均
    以外力造成居多並有高雄市立聯合醫院94年7 月25日診斷證
    明書、95年3 月13日高市聯醫病字第0950001296號號函附病
    歷資料、95年7 月19日高市聯醫病字第0950004210號函在卷
    可稽；參以，證人即出具診斷書之醫師丙○○於本院審理時
    明確證稱：丁○○頭部之傷痕，只有後頭部挫傷2X2 公分一
    處等語（見本院95年7 月28日審判筆錄第8 頁）；核與證人
    丁○○所述其遭被告乙○○持以拖把敲擊後腦部一下乙節相
    符，且證人丁○○於案發之後，隨即前往醫院醫療、診治，
    有病歷資料附卷為憑，並非意在開立驗傷診斷書，以備事後
    訴訟所用，此觀證人丁○○所檢附之證明為「診斷證明書」
    ，與被告乙○○所提出之「驗傷診斷書」並不相同，堪認證
    人丁○○於就醫當時，尚無故意為虛偽之陳述，使醫師為錯
    誤判斷或為不實記載之必要，致令自己陷於醫療上之危機；
    況以證人丁○○上開擦傷、瘀傷之多，衡情為雙方拉扯、翻
    滾所造成，亦無任何與情理有悖之處，證人丁○○於本院所
    述其遭被告乙○○毆打等情，足信為真實。是被告乙○○所
    辯，實係臨訟卸責之詞，難以採信，本案事證明確，被告乙
    ○○之犯行，洵堪認定。
五、按量刑輕重，係屬事實審法院得依職權自由裁量之事項，苟
    已斟酌刑法第57條各款所列情狀而未逾越法定刑度，不得遽
    指為違法（最高法院72年臺上字第6696號、75年臺上字第70
    33號判例參照）。又在同一犯罪事實與情節，如別無其他加
    重或減輕之原因，下級審量定之刑，亦無過重或失輕之不當
    情形，則上級審法院對下級審法院之職權行使，原則上應予
    尊重，亦有最高法院85年度臺上字第2446號裁判意旨可資參
    酌。本件原審以被告2 人罪證明確，適用刑事訴訟法第449
    條第1 項前段、第3 項、第454 條第2 項，修正前刑法第27
    7 條第1 項、修正前刑法第41條第1 項前段，罰金罰鍰提高
    標準條例第1 條前段、修正前罰金罰鍰提高標準條例第2 條
    之規定，分別判處被告乙○○拘役20日、被告丁○○拘役30
    日，如易科罰金，均以銀元300 元即新臺幣900 元折算1 日
    。被告乙○○上訴意旨否認犯罪，指摘原判決不當，已如上
    述；至於檢察官循告訴人乙○○請求上訴意旨，認原審判決
    之寬典難達警惕被告2 人之效果，指摘原判決為不當，然依
    卷證所示，原審已依刑事訴訟法第452 條第2 項詳細記載認
    定之犯罪事實、證據及應適用之法條，其認事用法並無不當
    ，量刑亦屬妥適，上訴人之上訴均無理由，均應予駁回。
六、又行為後法律有變更者，適用行為時之法律，第2 條第1 項
    前段定有明文；而刑法業經總統於94年2 月2 日，以華總一
    義字第09400014901 號令修正公布，並自95年7 月1 日施行
    ，其中(一)關於法定刑中罰金部分，修正前刑法第33條第5 款
    規定「罰金：1 元以上。」，依80年5 月6 日修正前罰金罰
    鍰提高標準條例第3 條之規定，復由司法院、行政院會銜於
    72年7 月27日發布，自72年8 月1 日施行，提高刑法所定罰
    金數額10倍，並依現行法規所定貨幣單位折算新臺幣條例第
    2 條之規定：「現行法規所定金額之貨幣單位為圓、銀元或
    元者，以新臺幣元之3 倍折算之。」，經折算為新臺幣後，
    則罰金刑之最輕刑度為新臺幣30元以上；修正後刑法第33條
    第5 款規定「罰金：新臺幣1 千元以上，以百元計算之。」
    ，經比較新舊法結果，以舊法較有利於行為人。(二)修正後第
    277 條第1 項之傷害罪，其法定刑中罰金之部分，修正為「
    新臺幣3 萬元以下罰金」，與修正前依罰金罰鍰提高標準條
    例第1 條前段與現行法規所定貨幣單位折算新臺幣條例第2
    條之規定，提高10倍並折算為新臺幣後，亦為「新臺幣3 萬
    元以下罰金」；經比較新舊法結果，新法尚非有利於被告，
    應適用行為時法即舊法。(三)關於易科罰金折算標準，依修正
    後刑法第41條第1 項前段規定：「犯最重本刑為5 年以下有
    期徒刑以下之刑之罪，而受6 個月以下有期徒刑或拘役之宣
    告者，得以新臺幣1 千元、2 千元或3 千元折算1 日，易科
    罰金。」；而修正前依舊罰金罰鍰提高標準條例第2 條前段
    之規定（現已刪除），就其原定數額提高為100 倍折算1 日
    ，即應以銀元300 元折算1 日，復依現行法規所定貨幣單位
    折算新臺幣條例第2 條之規定，經折算為新臺幣後，為新臺
    幣900 元折算為1 日，經比較修正前後之易科罰金折算標準
    ，以舊法之規定，較有利於被告。(四)綜上所述，本件被告行
    為後之法律有所變更，揆諸上開說明，應依修正後刑法第2
    條第1 項前段之規定，適用行為時之舊法即修正前刑法第27
    7 條第1 項之傷害罪，及依修正前刑法第41條第1 項前段之
    規定，諭知易科罰金之折算標準。原判決雖未及比較適用，
    然經本院比較結果，仍應適用行為時法，則原判決適用行為
    時法即無不當，不構成撤銷之事由，附此敘明。
據上論斷，應依刑事訴訟法第455 條之1 第1 項、第3 項、第37
3 條、第368 條，判決如主文。
中    華    民    國    95    年    8     月    30    日
                  刑事第十一庭  審判長法  官  何秀燕
                                      法  官  林揚奇
                                      法  官  戰諭威
以上正本證明與原本無異。
本件不得上訴。
                                      書記官  董明惠
中    華    民    國    95    年    8     月    30    日
附錄本案論罪科刑法條：
中華民國刑法第277條
傷害人之身體或健康者，處3 年以下有期徒刑、拘役或1 千元以
下罰金。
犯前項之罪因而致人於死者，處無期徒刑或7 年以上有期徒刑；
致重傷者，處3 年以上10年以下有期徒刑。


司法院資訊處製作；財團法人民間司法改革基金會備份。
